臺灣高等法院高雄分院刑事判決　　　　95年度上訴字第1222號
上　訴　人　臺灣高雄地方法院檢察署檢察官
被　　　告　乙○○
　　　　　　　　　　現羈押於臺灣高雄看守所）
指定辯護人　李偉如律師
上列上訴人因被告違反毒品危害防制條例等案件，不服臺灣高雄
地方法院95年度重訴字第16號中華民國95年5 月24日第一審判決
（起訴案號：臺灣高雄地方法院檢察署95年度偵字第2982號），
提起上訴，本院判決如下：
    主  文
原判決撤銷。
乙○○共同運輸第一級毒品，處有期徒刑拾肆年。扣案之第一級
毒品海洛因貳包（含空包裝重拾柒點零壹公克、海洛因驗後合計
淨重貳佰捌拾壹點肆柒公克），沒收銷毀之；扣案紅花色夾藏袋
壹個、束褲參件，沒收之。
    事  實
一、乙○○與不詳姓名之成年人間，共同基於運輸管制物品第一
    級毒品海洛因進口之犯意，由該不詳姓名成年人請乙○○至
    柬埔寨國購買價值美金5000元之海洛因，私運入境後，再將
    海洛因交付該不詳姓名成年人；乙○○乃於民國94年12月31
    日，自高雄小港國際機場搭乘越南太平洋航空公司BL699 號
    班機出境前往越南國，並於94年12月31日至95年1 月13日間
    某日，轉往柬埔寨國與某姓名年籍不詳、自稱「吳先生」之
    人碰面後，在95年1 月10日晚上8 、9 點時，以美金5000元
    之代價，在柬埔寨彩色巴黎PUB 店，向該名「吳先生」販入
    海洛因2 包（驗後合計淨重291.47公克，空包裝重17.01 公
    克），並將上開海洛因放入紅花色夾藏袋，將之放置於自己
    穿著貼身內褲外，再穿著3 件束褲隱匿夾帶入境，於95年1
    月13日自越南胡志明市搭乘越南太平洋航空公司所屬BL698
    號班機，私運前開毒品入境我國，於同日晚上11時30分許，
    在高雄小港國際機場入境海關檢查室為警查獲，並扣得上開
    海洛因2 包及其所有供其藏放海洛因用之紅花色夾藏袋1 個
    及束褲3 件。
二、案經行政院海岸巡防署南部地區巡防局移送臺灣高雄地方法
    院檢察署檢察官偵查起訴。
    理  由
一、被告對於其以取得10萬元之代價，至柬埔寨國私運海洛因入
    境，10萬元於入境後給付，而於94年12月31日，自高雄小港
    國際機場搭乘越南太平洋航空公司BL699 號班機出境前往越
    南，並於94年12月31日至95年1 月13日間某日，取得海洛因
    2 包（驗後合計淨重291.47公克，空包裝重17.01 公克），
    並將海洛因放入紅花色夾藏袋，將之放置於自己穿著貼身內
    褲外，再穿著3 件束褲隱匿夾帶入境，於95年1 月13日搭乘
    越南太平洋航空公司所屬BL698 號班機，私運前開毒品入境
    我國，於同日晚上11時30分許，在高雄市小港高雄國際機場
    （下稱高雄國際機場）入境海關檢查室為警查獲之事實供認
    不諱（本院卷一九五至一九八頁），惟辯稱：伊係以新台幣
    （下同）10萬元之代價，幫甲○○運輸將上開毒品入境，海
    洛因是甲○○在柬埔寨飯店交給伊的云云。查：
  (一)被告於94年12月31日自高雄小港國際機場搭乘越南太平洋航
    空公司BL699 號班機出境前往越南國胡志明市，並於95年1
    月13日自越南國胡志明市搭乘越南太平洋航空公司所屬BL69
    8 號班機入境之事實，除被告自白外，並有越南太平洋航空
    公司95年9 月25日越太字第95092501號函及所附94年12月31
    日BL699 號班機旅客名單、劃位序號、95年1 月13日BL699
    號班機旅客名單、被告入出境查詢結果可資佐証（本院卷五
    七至六七頁、偵卷十八頁）。被告入境被查獲時，2 包白色
    粉末放在紅花色夾藏袋，再放置於自己穿著貼身藍色內褲外
    ，再穿著3 件束褲隱匿之事實，除被告自白外，亦有經被告
    簽名之高雄關稅局扣押貨物、運輸工具收據及搜索筆錄、海
    巡署南部地區巡防局高雄市機動查緝隊搜索筆錄、扣押筆錄
    、扣押物品目錄表及照片附卷可佐（警卷五頁、十二至十六
    頁）。該2 包白色粉末送鑑定結果，屬第一級毒品海洛因（
    驗後合計淨重291.47公克，空包裝重17.01 公克），有法務
    部調查局95年3 月21日調科壹字第220022452 號、00000000
    0 號鑑定通知書附卷（原審卷四八至四九頁），並有紅花色
    夾藏袋1 個及束褲3 件扣案。故被告上開自白與事實相符，
    足為被告犯罪之証據。
  (二)茲應予審究者，乃被告私運入境之海洛因，係為自己私運入
    境，在柬埔寨以美金5000元向姓名年籍不詳、自稱「吳先生
    」之人購入後私運入境？或受不詳姓名成年人委託，在柬埔
    寨以美金5000元向姓名年籍不詳、自稱「吳先生」之人購入
    後私運入境？或係以10萬元之代價，由甲○○在柬埔寨飯店
    交給被告，被告再私運入境？
  1.被告未施用海洛因，為其所承認（本院卷一九一頁），被告
    於95年1 月13日被查獲時所採尿液，經送驗結果，亦呈嗎啡
    陰性反應，有查獲煙毒、麻醉藥品案件犯罪嫌疑人姓名對照
    表（被告採尿編號為K-95004 號）、高雄市立凱旋醫院濫用
    藥物尿液檢驗報告附卷（警卷十七頁、原審卷十七頁）。復
    參酌其在原審羈押庭訊問時，亦供稱未曾在台灣購買海洛因
    ，所以不知道海洛因的行情等情（羈押卷五頁），故被告自
    白未施用海洛因，與事實相符，堪予採信。其於警訊（警卷
    十頁）、偵查中（偵卷七頁）、羈押庭（羈押卷五頁）、原
    審（原審卷九至十頁、卅一頁、六三頁）辯稱本件私運海洛
    因，係為供自己施用，即非可採。其次，被告於警訊時稱：
    「（妳在束褲內藏有之一級毒品海洛因來源何來？）我在柬
    埔寨所購買」、「（妳說一級毒品海洛因在柬埔寨所購買，
    是向何人購買？購買價錢為何？）向一位叫『吳先生』的人
    以美金5000元購買」、「妳與柬埔寨『吳先生』認識多久？
    ）認識有半年，真實姓名我不知道」（警卷九至十頁）；於
    偵查中亦自承：「（305 公克海洛因你跟誰拿的？）我在柬
    埔寨跟一個朋友買的，叫『吳仔』先生」、「（多少錢買的
    ？）5000元美金」（偵卷七頁）；在羈押庭時更明確供述其
    購買海洛因之時間及地點，即：「（海洛因來源？）95年1
    月10日晚上8 、9 時許，在柬埔寨彩色巴黎PUB 以5000元美
    金購買的」（羈押卷五頁）；嗣後又於原審陳述其與「吳先
    生」認識之經過、吳先生的相關資訊及如何藏匿海洛因入境
    ，其謂：「（對檢察官起訴事實有何意見？）我曾經到柬埔
    寨遊玩，在該處PUB 認識一名吳先生，他會說國語，但應該
    不是華僑」、「（運送回來藏放在束褲內的方式，是何人教
    妳的？）吳先生教的」（原審卷九頁）；其於本院95年10月
    20日準備程序（提示搭機資料，查明是否有共犯，以資於審
    判期日調查証據）亦自承：「幕後老闆並沒有和我同機，所
    以沒辦法查知幕後老闆的姓名」（本院卷九三頁）。由上開
    被告於警、偵、羈押庭、原審及本院95年10月20日之供述，
    及參酌前開被告供承在台灣沒買過海洛因，不知海洛因行情
    ，於原審又否認將毒品運回來販賣（原審卷六二至六三頁）
    ，又無積極証據足証被告私運本案之海洛因入境，係為販賣
    等情，本件係被告係幫不詳姓名成年人至柬埔寨，向「吳先
    生」購買美金5000元海洛因後，私運入境，應足認定。
  2.被告自94年迄95年1 月13日被查獲止，共出境4 次，即94
    年10月8 日搭華航CI927 號班機出境，同年月10日搭VN926
    號班機入境，94年11月5 日搭VN927 號班機出境，同年月
    9 日搭VN926 號班機入境，94年12月10日搭VN927 號班機
    出境，同年月15日搭VN926 號班機入境，被查獲之本次94
    年12月31日搭BL699 號班機出境，95年1 月13日搭BL698 號
    入境，有入出境查詢結果可証（本院卷一七八頁）；甲○○
    與被告、丙○○有關之入出境時間為於94年10月8 日搭VN
    927 號班機出境（與被告同日出境，但不同航空公司班機）
    ，同年月10日搭VN926 號班機入境（與被告同班機），94
    年11月5 日搭VN926 號班機出境（與被告、丙○○同班機）
    ，同年月15日搭VN926 號班機入境（與被告不同日），94
    年12月10日搭VN927 號班機出境（與被告、丙○○同班機）
    ，同年月16日搭VN926 號班機入境（與被告不同日），95
    年1 月8 日搭VN927 號班機出境（與被告不同日），同年月
    11日搭VN926 號班機入境（與被告不同日），亦有入出境查
    詢結果可証（本院卷一七七頁）；丙○○與被告、陳凱莉有
    關之入出境時間為於94年11月5 日搭VN927 號班機出境（
    與被告、甲○○同班機），同年月9 日搭VN926 號班機入境
    （與被告同班機），94年12 月10 日搭VN927 號班機出境
    （與被告、甲○○同班機），同年月18日搭VN926 號班機入
    境（與被告、甲○○不同日），94年12月29日搭VN927 號
    班機出境（與被告、甲○○不同日），同年月11日搭VN926
    號班機入境（與被告不同日，與甲○○同日），有入出境查
    詢結果可証（本院卷一七六頁）。由上開被告與甲○○、丙○○入出境紀錄，且參酌被告是甲○○之房客，丙○○與被
    告是旅社之同事，甲○○與丙○○係同居關係（均詳下述）
    ，可知被告與甲○○、丙○○相認識，且非僅一般朋友關係
    而已，但3 人上開入境及其後至被告本件被查獲時止，無証
    據証明3 人有被查獲共同私運毒品被查獲之情事，故尚不能
    因被告或與丙○○、甲○○有一起出國或返國之情事，即認
    本件係甲○○委託被告到柬埔寨購買海洛因私運入境。又甲○○於本院結証稱：「（你本身是否因運輸毒品案被羈押？
    ）也是，但是案情不一樣，我是跟警方配合的線民」、「（
    除了本《按：係指甲○○被查獲之案件）次之外，你有沒有
    再指示乙○○運輸毒品？）從來沒有過」、「（丙○○有沒
    有只是《按：指示之誤載》乙○○運輸本次以外之毒品？）
    沒有」、「（丙○○是你男朋友，你們認識多久？）我們是
    六、七年的同居關係」、「乙○○和我及丙○○三個人住在
    一起」、「乙○○是我的房客」、「（你與乙○○認識多久
    ？）迄今有超過二年」、「（你是否在94年12月3 日出國至
    95 年1月13日入境？）我常常去越南，但時間忘記了」、「
    （你去越南作何事？）我去越南帶小姐回臺灣上班」、「（
    有無與乙○○一起去越南、寮國？）有，去越南一次，去柬
    埔寨一次」、「（這二次丙○○都有跟去嗎？）忘了，後又
    改稱有」、「（乙○○說你們去越南的機票都是丙○○刷卡
    付款的？）我的機票是丙○○刷卡的沒錯，但是被告與丙○○沒有關係，所以被告的機票是被告自己刷的」、「（你現
    因何案被羈押？）運輸毒品，剛起訴移審到院方」、「（你
    本次的犯罪時間？）95年7 月18日從澳門運輸海洛因毒品2
    百多公克回台」、「（乙○○被警方查獲是否是你提供的情
    資？）不是，乙○○被查獲這次，什麼時候出國，什麼時候
    回國，我不知道，乙○○被抓到這次是丙○○已經出境20幾
    天後，我才出境去找丙○○，後來乙○○也來柬埔寨，我和
    丙○○在柬埔寨的一家飯店內有碰到乙○○，我是去柬埔寨
    找丙○○，我去柬埔寨隔沒幾天就和丙○○先回台，乙○○
    在我們後面幾天才回來，後來聽旁邊的人說乙○○出事了，
    新聞有報導」（本院卷一四五至一四九頁）；丙○○於本院
    亦証稱：「（是否認識甲○○？）認識，她是我的女朋友，
    我們二人同居在一起，但沒有生小孩」、「（你們二人同居
    多久？）二、三年了」、「（你有無與甲○○一起出國？）
    有，去越南及柬埔寨」、「（除了你們二人之外，還有無其
    他人和你們一起出國？）沒有」、「（是否認識在庭的被告
    ？《命當庭指認》認識，她叫乙○○，我們是同事關係」、
    「（是哪裡的同事？）在旅社上班的同事」、「（你們有無
    住在一起？）沒有」、「（你有無與乙○○一起出國過？）
    沒有」、「（你認識乙○○時間多久？）有一、二年了」、
    「（甲○○說乙○○常常去她家，是她的房客，而你與甲○○是同居關係，那你如何解釋你剛剛說的『乙○○沒有和你
    們住在一起』？）我有時候跟甲○○住在一起，有時候出去
    工作」、「（你有無發現乙○○跟你搭同班的班機？）我不
    知道」、「（根據入出境管理資料，你與乙○○同時在94年
    （2005年）11月5 日出境，在94年（2005年）11月9 日入境
    ，是同一班機入出境及94年（2005年）12月同一班機出境，
    有何意見？《當庭交閱入出境資料予證人閱覽》沒有意見，
    我們有搭同班飛機，但沒有一起玩」、「（乙○○有說你與
    甲○○指示她去運毒，你有何意見？）沒有這回事」、「（
    你與甲○○一起到越南、柬埔寨的目的？）遊玩」、「（對
    甲○○說她是去帶小姐回台，有何意見？）我不知道」、「
    （94年12月底的時候，你人是否在柬埔寨？）我不知道，時
    間太久了」、「（對甲○○說她是去柬埔寨找你，你有何意
    見？）我忘記了」、「（你有無在柬埔寨遇過乙○○？）沒
    有」、「（你與甲○○出國的機票，以何方式購買？）用我
    的信用卡購買」、「（你認不認識蔡寬？）不知道」、「（
    對甲○○說你們幕後的老闆是蔡寬，你有何意見？）我不知
    道」、「（94年12月間你有無與乙○○一起到柬埔寨？）我
    們有過去遊玩」、「（與乙○○出國去玩多久？幾次？）去
    柬埔寨一次，時間大約壹個禮拜左右」、「（當時甲○○是
    否也一起去？）有」、「（是不是你和甲○○要乙○○從柬
    埔寨搭乘越南航空公司的飛機運輸毒品海洛因回高雄小港機
    場？）我沒有叫她運輸毒品」、「（是不是甲○○要乙○○
    運輸毒品回台？）我不知道」、「（你與乙○○在94年11月
    5 日出境，同年月9 日入境，該次乙○○的機票是否你付款
    的？）不是我付的」、「（對乙○○95年11月24日聲請狀說
    是你刷卡幫她買機票，有何意見？）沒有意見，乙○○的機
    票是我刷卡買的」、「（從你剛剛回答，你說你與乙○○的
    關係，認識的成份、交往的情形，你為何幫乙○○付機票錢
    ？）她沒有錢，我幫她付錢」、「（為何幫乙○○付錢？）
    她沒有錢說要過去玩，要我幫他付錢」、「（審判長問該次
    去哪裡？）去越南」、「（去越南4 天作何事？）去越南胡
    志明市看風景、買東西」、「（去越南買何東西？）買衣服
    、吃的東西」、「（是不是去越南幫蔡寬運輸毒品回來？）
    沒有」、「（對被告乙○○說那次與你及甲○○一同出國的
    目的是為了要運毒，你有何意見？）我不知道乙○○有無去
    運毒」、「（你現在是否因為運輸第一級毒品經地院判決有
    期徒刑12年而在監執行？）是，我是因運輸毒品判被刑12年
    ，現正在執行中」（本院卷一八二至一八七頁）。由上開甲○○與丙○○之証詞可知，2 人對於同居時間多久，2 人與
    被告一起至越南、柬埔寨的時間、目的，及丙○○是否幫被
    告付機票費用之說法不一，但是尚不能因2 人說法不一致，
    而無其他積極証據足認被告除於95年1 月13日有私運海洛因
    入境被查獲外，尚有私運海洛因入境之情形下，逕依甲○○
    、丙○○証述不一，進而推論被告自承甲○○有委託其私運
    毒品入境為真實。此外，復參酌被告既與甲○○同住，衡情
    當知甲○○、丙○○之姓名，且由其於95年10月30日提出之
    自白狀，亦可証明其早已知甲○○、丙○○姓名（本院卷九
    九至一０一頁）。但其卻於警詢、偵查、原審審理期間，均
    未供出該2 人之姓名，供警調查；甚且，被告於本院95年10
    月20日尚供述：「沒辦法查知幕後老闆的姓名」，甲○○又
    否認委託被告私運本案之海洛因入境，且甲○○係於95年7
    月18日運輸毒品被查獲，當時被告已因本案在押，丙○○亦
    於95年3 月16日在越南胡志明市購買海洛因後私運入境被查
    獲，有台灣高雄地方法院95年度重訴字第39號刑事判決書附
    卷（本院卷二００至二０二頁），亦在被告因本案在押之後
    ，丙○○購買毒品之地點在越南，被告購買毒品之地點在柬
    埔寨，二者亦有不同。綜上，被告辯解其本次私運入境之海
    洛因係受甲○○委託，尚非可採。
  3.被告又自承甲○○尚有2 次委託其私運海洛因入境，每次的
    數量約均為本次的一半，然已經甲○○或甲○○之同居人丙○○均已矢口否認，已如上述。而被告對此部分事實之供述
    ，前後亦不一，其於警詢時稱：「（妳從台灣地區出境購買
    毒品有幾次？）有3 次」、「妳出境購買每次的毒品數量為
    何？）大約美金2000元左右，這次比較多一點」、「（妳從
    國外帶回台灣的毒品有無要交付給何人？）沒有」（警卷十
    頁），其明知自己未施用海洛因，亦非私運入境供自己販賣
    之用，卻隱匿其幕後請其私運入境之人甚明。檢察官因其於
    警詢時陳述曾出國購買毒品三次，乃將被告轉換為証人身分
    ，經被告具結後，稱：「（以前有無從越南帶毒品回台灣過
    ？）我去越南4 次，總共帶3 次毒品回台，這是第3 次」、
    「（第1 次帶多少？）第1 次是買200 美金，他都裝好了，
    我不清楚重量，一樣是在越南（應係柬埔寨之誤）的彩色巴
    黎PUB 交給我」、「（第2 次？）也是買200 元美金，第1
    、2 次都是跟吳先生買的」、「（這2 次如何藏？）都是藏
    在香菸內。2 次數量我都不清楚」、「（回來台灣你都聯絡
    誰？）沒有」（偵卷七至八頁）等語，與其在警詢所稱第1
    、2 次購買海洛因之數量不同，但仍隱匿而未說出幕後請其
    私運海洛因入境之人之姓名、年籍資料供調查。於原審審理
    期間除承認本次被查獲之海洛因係私運入境外，前2 次都是
    在越南購買後在那裡自己施用，並未私運入境我國，與其在
    警詢或偵查中之供述矛盾，亦未供出係幫甲○○、丙○○私
    運海洛因入境，其稱：「（偵訊中坦承攜帶毒品回來3 次，
    有何意見？）我共去過4 次，我是在那裡有施用2 次，只有
    這1 次是要買回來施用的，偵訊時我很緊張，可能聽錯檢察
    官的問題」、「（偵訊中你何以回答第1 次攜帶200 元美金
    ，第2 次也是購買200 元美金，都是藏在香煙盒內攜帶回來
    ，有何意見？）我前2 次都是在那裡施用而已，並沒有攜帶
    回來，我跟檢察官說我買200 元美金，都是在那裡施用」（
    原審卷九至十頁），甚且，被告於審判期日更否認為他人運
    輸之事實（原審卷六三頁）。由上，被告自警詢、偵查至原
    審審理期間，均否認有為他人私運海洛因入境之事實，且在
    本件被查獲之前，是否曾私運2 次海洛因入境，亦為先後矛
    盾之陳述，則其於本院稱前2 次係受甲○○委託私運入境，
    已非可信。更何況，其於本院供述為甲○○運輸之經過，亦
    前後不一，其先供稱略以：係幫甲○○私運海洛因回國，代
    價10萬元，但甲○○尚未給錢，前2 次都自己在越南買200
    元美金，並在越南施用，只有這1 次是甲○○請其帶回來云
    云，隨即又改稱略以：其被查獲這次，確實有與丙○○、甲○○在柬埔寨會合，至於前2 次，其不知道帶回來之數量是
    多少，也不知道是多少金錢買的，因為這2 次都是甲○○在
    越南叫其帶回來的，2 次的代價都是10萬元，已拿到錢，本
    次被查獲的海洛因是甲○○在柬埔寨交付，並不是其向「吳
    先生」購買云云（本院卷一九五頁至一九七頁）。查被告於
    本院同1 次審判期日就甲○○是否委託其私運海洛因入境，
    不但為先後不同之陳述，亦與其於本院準備程序承認係向「
    吳先生」購買，並稱原審判決適當（本院卷卅九至四十頁）
    不同，更與其在警詢、偵查、原審之供述有差異。故其辯稱
    係幫甲○○私運海洛因入境，無非係因應檢察官認為被告不
    應適用刑第59條規定，酌減其刑，為圖適用毒品危害防制條
    例第17條規定：「犯第四條第一項至第四項、第五條第一項
    至第四項前段、第六條第一項至第四項、第七條第一項至第
    四項、第八條第一項至第四項、第十條或第十一條第一項、
    第二項之罪，供出毒品來源，因而破獲者，得減輕其刑」，
    而為之陳述。惟其所述，既有前後不一之矛盾情形，其辯稱
    為甲○○、丙○○私運海洛因入境，尚無可採。
  4.其復主張依証人保護法第14條處理（本院卷一００頁）。按
    95年5 月30日修正前之証人保護法第14條規定：「第二條所
    列刑事案件之被告或犯罪嫌疑人，於偵查中供述與該案案情
    有重要關係之待證事項或其他共犯之犯罪事證，因而使檢察
    官得以追訴該案之其他共犯者，以經檢察官事先同意者為限
    ，就其因供述所涉之犯罪，減輕或免除其刑（第一項）。被
    告或犯罪嫌疑人雖非前項案件之共犯。但於偵查中供述其犯
    罪之前手、後手或相關犯罪之網絡，因而使檢察官得以追訴
    與該犯罪相關之第二條所列刑事案件之被告者，參酌其犯罪
    情節之輕重、被害人所受之損害、防止重大犯罪危害社會治
    安之重要性及公共利益等事項，以其所供述他人之犯罪情節
    或法定刑較重於其本身所涉之罪且經檢察官事先同意者為限
    ，就其因供述所涉之犯罪，得為不起訴處分（第二項）。前
    項情形，被告所有因犯罪所得或供犯罪所用之物，檢察官得
    聲請法院宣告沒收之（第三項）。刑事訴訟法第二百五十三
    條第二項、第三項、第二百五十五條至第二百六十條之規定
    ，於第二項情形準用之（第四項）」。依上開規定，被告應
    向檢察官聲請，本件並不符該條要件，而無該條之適用，併
    予敘明。
  (三)本件被告於柬埔寨購買海洛因後，自越南胡志明市搭機私運
    進入我國國境，於偵查中坦承知悉所夾帶者均係海洛因（偵
    卷八頁），及參酌被告將海洛因藏置於束褲內隱匿，企圖逃
    避檢查，足見其明知私運海洛因入境我國，為法所禁止之行
    為，詎其竟為之，揆諸首揭說明，被告確有運輸第一級海洛
    因之犯意，洵堪認定。又按「禁煙禁毒治罪條例所稱之運輸
    ，係就其行為而言，不以國外輸入國內或國內輸出國外為限
    ，其在國內運送者，亦屬之。至零星夾帶或短途持送自得斟
    酌實際情形，依持有煙毒罪論科」，固經司法院院解字第35
    41號解釋在案。惟該解釋係指無運輸或販賣之意圖單純持有
    煙毒者而言，並非謂凡零星夾帶或短途持送煙毒者不問其犯
    意如何概論以持有煙毒之罪（司法院院解字第3853號解釋意
    旨參照）。本件被告自柬埔寨購買海洛因，夾帶淨重高達29
    1.47公克（空包裝重17.01 公克）之第一級毒品海洛因私運
    輸入臺灣，已非所謂「零星夾帶」或「短途持送」之情形，
    參諸上開解釋意旨，自已該當運輸第一級毒品海洛因之構成
    要件。
  (四)又海洛因係屬毒品危害防制條例第2 條第2 項第1 款之第一
    級毒品，亦屬行政院依據懲治走私條例第2 條第4 項所頒訂
    「懲治走私條例公告管制物品項目及其數額」之公告甲項第
    4 款所列之管制進出口物品，故其私運管制物品進口之犯行
    ，亦堪認定。
  (五)綜上所述，被告基於運輸第一級毒品海洛因之犯意，私運管
    制物品第一級毒品海洛因進入我國國境，事證已臻明確，犯
    行堪以認定，應予依法論科。
三、核被告所為，係犯毒品危害防制條例第4 條第1 項之運輸第
    一級毒品罪及懲治走私條例第2 條第1 項之私運管制物品進
    口罪（懲治走私條例第2 條刪除常業犯之規定，至於本件適
    用之條項及內容，則未修正，故不生新舊法比較適用問題，
    並予敘明）。被告持有海洛因進而運輸，其持有之低度行為
    為運輸之高度行為所吸收，不另論罪。被告以1 行為觸犯上
    開2 罪名，為想像競合犯，依刑法第55條之規定，從較重之
    運輸第一級毒品罪處斷。被告與不詳姓名成年人間有犯意聯
    絡，行為分擔，為共同正犯（刑法第28條共同正犯及第55條
    想像競合犯規定，不生新舊法比較問題，逕適用95年7 月1
    日修正施行之新法即裁判時法）。按毒品危害防制條例第4
    條第1 項規定：「製造、運輸、販賣第一級毒品者，處死刑
    或無期徒刑；處無期徒刑者，得併科新臺幣1 千萬元以下罰
    金」，惟同為運輸第一級毒品之人，其原因動機不一，犯罪
    情節未必盡同，或為大盤毒梟利用貨櫃自行私運入境或利用
    他人私運入境者，以圖其自己重大不法利益，而屬情節重大
    者；亦有因為受他人利用，幫助他人私運入境，情節較輕者
    ；此外，私運入境之數量，有多達數公斤甚至達數十公斤以
    上，屬數量龐大者，亦有僅數百公克，屬數量較少者，其私
    運入境後所造成危害社會之程度自屬有異；而我國毒品危害
    防制條例對運輸海洛因犯罪行為之法定最低本刑，未因上開
    運輸情節不同而有較彈性之規定，均處：「死刑或無期徒刑
    ，處無期徒刑者，得併科新臺幣1 千萬元以下罰金」，不可
    謂不重，且較乏彈性。本件被告私運第一級毒品入境僅1 次
    ，無証據証明其已獲得代價，其重量為驗後淨重291.47公克
    ，與大盤毒梟利用貨櫃自行私運入境或利用他人私運入境大
    數量海洛因，以圖重大不法利益情節重大之情形，尚不可等
    同論之，惟所觸犯法定本刑係死刑、無期徒刑之重罪，誠屬
    情輕法重，倘依毒品危害防制條例第4 條第1 項之規定，就
    被告所犯運輸第一級毒品海洛因之犯行，論處法定最低本刑
    無期徒刑，尚嫌過重，客觀上足以引起一般之同情，是本件
    被告之犯行，衡情尚有可憫恕之處，爰依刑法第59條之規定
    ，酌量減輕其刑。惟被告行為時之刑法第64條第2 項規定：
    「死刑減輕者，為無期徒刑，或為十五年以下十二年以上有
    期徒刑」，修正前刑法第65條第2 項規定：「無期徒刑減輕
    者，為七年以上有期徒刑」，修正後刑法第64條第2 項規定
    ：「死刑減輕者，為無期徒刑」，修正後刑法第65條第2 項
    規定：「無期徒刑減輕者，為二十年以下有期徒刑十五年以
    上有期徒刑」，經比較新、舊法適用結果，修正後分別將刑
    法第64條第2 項、第65條第2 項之死刑、無期徒刑減輕規定
    ，由「為無期徒刑，或為十五年以下十二年以上有期徒刑」
    、「為七年以上有期徒刑」，提高為「為無期徒刑」、「為
    二十年以下有期徒刑十五年以上有期徒刑」，是修正後之刑
    法並無較有利於被告，應依修正後刑法第2 條第1 項前段之
    規定，適用最有利於行為人之法律即行為時法。
四、原審據以論處被告運輸第一級毒品罪量處有期徒刑14年，褫
    奪公權8 年，固非無見。惟查：被告私運本件海洛因入境目
    的，非供自己施用，且係與不詳姓名成年人共同為之，原判
    決認被告係為自己施用私運入境，且無共犯情形，已有未當
    ；又原審未認定被告在95年1 月10日晚上8 、9 點時，以美
    金5000元之代價，在柬埔寨彩色巴黎PUB 店，向該名「吳先
    生」販入本件海洛因，亦有疏漏；再被告係將海洛因放置於
    紅花色夾藏袋，將之藏放於所穿著之內褲外，再穿著3 件束
    褲，以便隱匿，故3 件束褲係被告供犯罪所用之物，原審認
    3 件束褲非供犯罪所用之物，尚有不合。檢察官上訴主張本
    件無刑法第59條之適用，固無理由，惟原判決既有上開可議
    之處，自仍應由本院將原判決撤銷改判。爰審酌被告係替不
    詳姓名成年人自國外私運管制物品第一級毒品海洛因入境我
    國，而非為自己私運入境販賣圖利，於私運入境即被查獲，
    尚未造成海洛因流入市面造成實害，且犯罪後大致坦認犯行
    ，顯有悔意，犯後態度尚佳，且除於81年間有妨害家庭前科
    外，並無其他不良犯罪紀錄，有臺灣高等法院被告全國前案
    紀錄表可按（本院卷十七頁）等一切情狀，量處如主文所示
    之刑。扣案之海洛因2 包均為第一級毒品，鑑定結果合計淨
    重291.47公克（空包裝重17.01 公克），已如上述，惟美國
    緝毒署駐香港辦事處依據「駐美國台北經濟文化代表處與美
    國在台協會間之司法互助協定」，函請行政院海巡署提供本
    件獲案之海洛因毒品，協助化驗分析，經海巡署函轉原審法
    院，經該院同意提撥，有行政院海岸巡防署95年4 月11日署
    情二字第09500052371 號函及所附美國緝毒署駐香港辦事處
    袁進處長函及譯文、台灣高雄地方法院95年4 月24日雄院隆
    刑佳95年度重訴字第16號第20205 號函附卷（原審卷五一至
    五六頁），故扣案海洛因實際淨重僅剩281.47公克，應依毒
    品危害防制條例第18條第1 項前段規定，併予宣告沒收銷燬
    。又包裝袋包覆海洛因，其上留有海洛因殘渣，難與所包覆
    海洛因析離，併予宣告沒收銷毀之。至鑑驗耗用之海洛因既
    已滅失，自無庸宣告沒收銷燬。扣案紅花色夾藏袋1 個及束
    褲3 件，係供藏匿海洛因運輸入境犯罪之用，且為被告所有
    ，據被告供明在卷（本院卷一九四頁），惟上開紅花色夾藏
    袋1 個及束褲3 件，經檢驗呈海洛因陰性反應，有高雄醫學
    大學附設中和紀念醫院95 年4月18日檢驗報告附卷（原審卷
    四三至四六頁），應依毒品危害防制條例第19條第1 項前段
    宣告沒收。
五、據上論斷，應依刑事訴訟法第369 條第1 項前段、第364 條
    、第299 條第1 項前段，毒品危害防制條例第4 條第1 項、
    第18條第1 項前段、第19條第1 項，懲治走私條例第2 條第
    1 項、第11條，刑法第11條、第2 條第1 項前段、第28條、
    第55條、第59條、判決如主文。
本案經檢察官郭振昌到庭執行職務。
中　　華　　民　　國　　96　　年　　1 　　月　　19　　日
                  刑事第八庭    審判長法  官  李炫德
                                      法  官  蔡國卿
                                      法  官  簡志瑩
以上正本證明與原本無異。
如不服本判決應於收受本判決後10日內向本院提出上訴書狀，其
未敘述上訴理由者，並得於提起上訴後10日內向本院補提理由書
狀（均須按他造當事人之人數附繕本）「切勿逕送上級法院」。
中　　華　　民　　國　　96　　年　　1 　　月　　19　　日
　　　　　　　　　　　　　　　　　　　書記官  黃英彥
附錄本件判決論罪科刑法條：
毒品危害防制條例第4 條第1 項：
製造、運輸、販賣第一級毒品者，處死刑或無期徒刑；處無期徒
刑者，得併科新臺幣1 千萬元以下罰金。
懲治走私條例第2條第1項：
私運管制物品進口、出口逾公告數額者，處七年以下有期徒刑，
得併科新臺幣三百萬元以下罰金。
